臺灣高等法院臺南分院刑事裁定
聲　請　人
即受判決人　甲○○
上列聲請人因違反廢棄物清理法案件，對於本院90年度上訴字第
902號90年10月12日確定判決 (臺灣臺南地方法院 90年度訴字第
164號，起訴案號：臺灣臺南地方法院檢察署89年度偵字第11445
號），聲請再審，本院裁定如下：
    主  文
再審之聲請駁回。
    理  由
一、聲請意旨略以：原確定判決以聲請人即受判決人違反廢棄物
    清理法第22條第2項第4款之罪，判處聲請人有期徒刑一年四
    月確定在案，惟該確定判決，有如後之重要證據漏未審酌，
    爰依刑事訴訟法第420條之規定提出再審之聲請：
    (一)經濟部於 91年1月9日依廢棄物清理法第39條第2項授權訂
      定之經濟部事業廢棄物再利用管理辦法第2條第2項之規定
      ，所謂再利用係指事業將其事業廢棄物自行或送往再利用
      機構做為原料、材料、燃料、工業填料．．．或其經本部
      認定之用途行為，參以同年1月25日公告之事業廢棄物再
      利用種類及管理方法，其中編號9廢單一金屬料（銅、鋅
      、鋁、錫）之再利用用途為銅、鋅、鋁、錫製品之原料等
      規定，本件廢鋁渣篩選流程核係屬該管理辦法第2條第2項
      之再利用行為。
    (二)按廢棄物清理法第39條規定：「事業廢棄物之再利用，應
      依中央目的事業主管機關規定辦理，不受第二十八條、第
      四十一條之限制。前項再利用之事業廢棄物種類、數量、
      許可、許可期限、廢止、紀錄、申報及其他應遵行事項之
      管理辦法，由中央目的事業主管機關會商中央主管機關、
      再利用用途目的事業主管機關定之。」，而依行政院環保
      署91年2月27日醫署廢字第00910008328號函文意旨：廢棄
      物清理法第39條之事業廢棄物之再利用，因另有規定，應
      其規定辦理，主管機關並不受理申請及核發清除處理許可
      證，至再利用行為如於廢棄物清理法修正為之，如符合本
      署依廢棄物清理法所訂定之相關子法規定，所公告之38
      項一般事業廢棄物再利用類別及其管理方式者，即可依公
      告之規定進行再利用，足認90年10月24日廢棄物清理法修
      正前，若屬於經濟部公告之38項一般事業廢棄物之再利用
      ，即不受廢棄物清理法第41條之規定，亦即無須主管機關
      核發許可證，得逕依該公告之規定進行再利用。
    (三)綜上所述，本件聲請人所從事之廢鋁熔煉鋁渣篩選作業，
      係屬事業廢棄物之再利用行為，主管機關並不受理申請及
      核發清除處理許可證，且符合經濟部所公告之事業廢棄物
      再利用之類別，無須經主管機關許可即得進行再利用，應
      無廢棄物清理法第41條之規定，須主管機關許可之適用，
      是確定判決認聲請人之行為，係事業廢棄物之清除處理行
      為，實有違誤。
    (四)次查，聲請人固未取得工廠登記證，然如前述，本件廢鋁
      料熔煉處理，應屬一般事業廢棄物之再利用行為，惟原審
      法院就該等攸關本案認定事實、採用證據及適用法律之重
      要事項，並未向相關主管機關函查，或傳訊行政院環保署
      督察大隊稽查員，加以調查本件是否屬於再利用行為，即
      遽行判決，自屬應於審判期日調查之證據未予以調查。
    (五)綜上，原判決有開證據漏未審酌，自足影響聲請人應受無
      罪、或輕於原判決所認罪名之判決，為此提起本件再審，
      請准開始再審之裁定，並請裁定停止聲請人刑罰之執行。
二、按有罪之判決確定後，為受判決人利益聲請再審，必其聲請
    之理由合於刑事訴訟法第420條第1項各款所列情形之一或有
    第421條 所定就足以影響於判決之重要證據漏未審酌者，始
    得准許之。又依刑事訴訟法 第421條之再審事由，係以不得
    上訴於第三審法院之案件為限。查本件係屬得上訴第三審之
    案件，並前經聲請人向最高法院提起上訴，經最高法院以93
    年度台上字第5659號認上訴意旨就原審採證認事職權之適法
    行使，及原判決已明白論斷事項，執詞任意指摘，並就其所
    處理者是否為事業廢棄物，為單純事實之爭執，核與法律規
    定得上訴第三審理由不合，而認其上訴不合法律程式，於93
    年10月28日判決駁回其上訴確定。從而，本件既得上第三審
    ，自不得援引上開刑事訴訟法第421條之規定，作為訴請再
    審之事由，合先敘明。
三、次按刑事訴訟法第420條第1項第6款 所謂發見確實之新證據
    ，係指當時已經存在，而發見在後或審判時未經注意之證據
    ，且能證明原確定判決所認定之事實為錯誤者而言，與在認
    定事實後因以論處罪刑所應依據之法律無涉；又所謂確實之
    新證據，須就新證據之本身形式上觀察，毋須經調查程序，
    顯然可認為確實足以動搖原確定判決而言（最高法院35年特
    抗字第21號及 40年台抗字第2號判例分別參照）。而事實之
    認定，證據之取捨及證據證明力之判斷，乃事實審法院之職
    權，茍無違反經驗法則及論理法則，自難指為違法。
四、聲請人提起本件再審聲請，乃依刑事訴訟法第420條第1項第
    06款之發現確實之新證據，足認受有罪判決之人應受無罪、
    免訴、免刑或輕於原判決所認罪名之判決之事由，是本院應
    審酌者為聲請本件再審之理由是否合於前揭刑事訴訟法第42
    0條第1項第6款所列情形之事由，經查：
  (一)聲請人據以提起本件再審之經濟部91年1月9日訂定之經濟部
    事業廢棄物再利用管理辦法第2條第2項、經濟部91年01月25
    日公告之事業廢棄物再利用種類及管理辦法、及行政院環保
    署91年2月27日醫署廢字第00910008328號函文，均係法規命
    令之新增或變更，核屬法律適用之問題，尚與認定犯罪事實
    所憑之人證、物證、書證等證據方法不同，且原確定判決係
    於90年10月12日判決，而聲請人所舉出之上開管理辦法及行
    政院環保署函係在90年10月12日後方訂定或函釋，亦非於判
    決當時即已存在，而審判時未經注意，現始發見之證據，自
    與刑事訴訟法第420條第01項第6款所稱發現確實之【新證據
    】有間，則聲請人據以作為再審事由，於法即有未合，顯不
    可採。
  (二)又按採證認事係屬事實審法院之職權，而法院憑以認定犯罪
    事實之證據，並不以直接證據為限。原判決審認結果以：『
    被告即聲請人本身所經營之工廠，並未合法取得工廠登記證
    ，為違章工廠，核與行政院環境保護署所公告「增訂一般事
    業廢棄物再利用類別及管理方式」公告（第五項，廢單一金
    屬料（銅、鋅、鋁、錫）再利用管理方式第三款：「再利用
    事業機構之工廠登記證登記主要產品：銅、鋅、鋁、錫及其
    相關製品」，規定未符，故被告自無從依該條規定，不需取
    得許可證即可再利用事業廢棄物。再被告所開設之工廠就其
    所處理之廢棄物，其中篩選鋁塊的過程屬於中間處理的一種
    ，依事業廢棄物貯存清除處理方法及設施標準第二條第一項
    規定仍需取得許可證，惟被告亦未取得許可證，此據證人即
    行政院環保署人員吳天基、楊博仁、余東壁、蔡耿宏到庭結
    證屬實，被告所稱並無甲種工業區土地，無論是否屬實，自
    均不能阻其違法。故被告上開所辯，並不足採。此外復有
    行政院環境保護署稽查紀錄一紙及現場照片八幀在卷可稽，
    而認本案事證明確，被告犯行堪予認定。』等語。此部份並
    於本院 90年度上訴字第902號判決正本理由欄加以說明（見
    判決書理由二），是以，顯見原確定判決法院就聲請人所處
    理者係屬事業廢棄物，須向主管機關申請許可證等情，已於
    判決書中明白論斷，並敘明其理由，聲請人復未能提出任何
    審判當時已存在之確實證據，以證明原確定判決依上開證據
    所認定之事實錯誤，其空言徒執此作為再審事由，顯與前揭
    刑事訴訟法第420條第1項第6款之規定亦有未合，自非可取
    。
  (三)依前所陳，原確定判決經調查結果，依當時所存在之證據，
    認定犯罪事實，並適用當時相關之法律規定，且於判決理由
    中臚列其認定犯罪事實所憑之證據及得心證之過程，乃事實
    審採證認事職權之適法行使。況且，聲請人聲請意旨所述事
    項，實係法規命令之適用問題，且並以其與事實審法院認定
    犯罪事實有所不同而執以為聲請再審之理由，然事實審法院
    依證據認定犯罪事實，在不違背經驗法則及論理法則下自得
    本於確信自由判斷，其判斷亦非無證據能力，本院既係依法
    本於職權認定犯罪事實，自不得任由聲請人以事實認定應有
    不同之爭執，為聲請再審之理由。
五、綜上所述，聲請人所提各再審事由，或不屬發見在後或審判
    時未經注意之證據，自非刑事訴訟法第420條第1項第06款所
    稱發現確實之【新證據】，或聲請人據以作為再審事由，業
    經原確定判決審酌並於判決書敘明其理由，或縱未經原審審
    酌，然如經審酌亦不足以動搖原確定判決所認定之事實，核
    均與刑事訴訟法第420條第1項第06款所列之再審事由不符，
    聲請人徒就原審未採信有利於其之證據，加以指摘原判決為
    不當，揆諸前揭說明，本件再審之聲請及並請求裁定停止刑
    罰之執行，為無理由，應予駁回。
六、據上論斷，應依刑事訴訟法第434條第1項，裁定如主文。
中　　華　　民　　國　　94　　年　　4　　月　　12 　　日
                  刑事第四庭    審判長法　官  鄭文肅
                                      法　官  林勝木
                                      法　官  蔡美美
以上正本證明與原本無異。
如不服本裁定，應於收受本裁定後五日內向本院提出抗告狀。
　　　　　　　　　　　　　　　　　　　書記官  蔡振豐
中　　華　　民　　國　　94　　年　　4 　　月　　13　　日
